臺灣宜蘭地方法院刑事判決　　　　　　　100年度易字第258號
公　訴　人　臺灣宜蘭地方法院檢察署檢察官
被　　　告　李正文
上列被告因竊盜案件，經檢察官提起公訴（100年度偵字第219號
），本院判決如下：
    主  文
李正文無罪。
    理  由
一、公訴意旨略以：被告李正文於民國100年1月1日上午6時30分
    許，因得知胞兄李正義持有其前雇主羅秀吉所有車號U5-941
    5號自用小貨車之備用鑰匙，竟意圖為自己不法之所有，在
    宜蘭縣冬山鄉○○路37號前，持該備用鑰匙，竊取U5-9415
    號自用小貨車一部，得手後駕駛該贓車當代步工具，嗣經宜
    蘭縣政府警察局羅東分局順安派出所員警，於同日上午7時
    許，執行巡邏任務時，在宜蘭縣冬山鄉○○○路旁空地（中
    山段75地號）上，見李正文行跡可疑，且附近置有不明鐵材
    一批，疑欲偷竊變賣，遂趨前盤問而查獲上情。因認被告李
    正文涉有刑法第320條第1項之竊盜罪嫌。
二、按犯罪事實應依證據認定之，無證據不得認定犯罪事實；被
    告或共犯之自白，不得作為有罪判決之唯一證據，仍應調查
    其他必要之證據，以察其是否與事實相符；不能證明被告犯
    罪者，應諭知無罪之判決，刑事訴訟法第154條第2項、第15
    6條第2項、第301條第1項分別定有明文。又事實之認定，應
    憑證據，如未能發現相當證據，或證據不足以證明，自不能
    以推測或擬制之方法，以為裁判基礎；認定不利於被告之事
    實，須依積極證據，苟積極證據不足為不利於被告事實之認
    定時，即應為有利於被告之認定，更不必有何有利之證據；
    認定犯罪事實所憑之證據，雖不以直接證據為限，間接證據
    亦包括在內，然無論直接或間接證據，其為訴訟上之證明，
    須於通常一般之人均不致有所懷疑，而得確信其為真實之程
    度者，始得據為有罪之認定，倘其證明尚未達到此一程度，
    而有合理之懷疑存在，致無從為有罪之確信時，即不得遽為
    不利於被告之認定；依刑事訴訟法第161條第1項之規定，檢
    察官對於起訴之犯罪事實，應負提出證據及說服之實質舉證
    責任，倘其所提出之證據，不足為被告有罪之積極證明，或
    其指出證明之方法，無從說服法院以形成被告有罪之心證，
    基於無罪推定之原則，自應為有利於被告之認定，最高法院
    亦著有40年台上字第86號、30年上字第816號、76年台上字
    第4986號、92年台上字第128號判例意旨可資參照。
三、本件公訴人認被告李正文涉有前揭竊盜犯行，無非係以被告
    於警詢及檢察官偵訊時之供述；證人即車主羅秀吉於警詢及
    檢察官偵訊時之證詞；贓物領具、竊盜現場照片、查獲持有
    贓車照片、羅東分局順安派出所員警製作之查獲報告等，為
    其論據。
四、按被告以外之人於審判外之言詞或書面陳述，除法律有規定
    者外，不得作為證據；被告以外之人於審判外之陳述，雖不
    符前四條之規定，而經當事人於審判程序同意作為證據，法
    院審酌該言詞陳述或書面陳述作成時之情況，認為適當者，
    亦得為證據；當事人、代理人或辯護人於法院調查證據時，
    知有第159條第1項不得為證據之情形，而未於言詞辯論終結
    前聲明異議者，視為有前項之同意，刑事訴訟法第159條第1
    項、第159條之5第1項、第2項分別定有明文。本件情形，證
    人羅秀吉於警詢中之陳述，雖屬被告以外之人於審判外之陳
    述，然被告李正文、檢察官於本院審理時，已同意將上開警
    詢之陳述作為證據，本院審酌該言詞陳述作成時之情況，亦
    認為適當，故依刑事訴訟法第159條之5第1項規定，自得作
    為證據。又被告、檢察官於本院審理時對於下列所述之證據
    資料，均不爭執其證據能力，本院審酌該等證據資料作成時
    之狀況，並無不宜作為證據情事，依刑事訴訟法第159條之5
    第2項規定，自均得作為證據。
五、訊據被告李正文固不否認「伊有100年1月1日上午6時30分許
    ，以胞兄李正義所持有之鑰匙，開走停放於宜蘭縣冬山鄉○
    ○路37號之前雇主羅秀吉所有車號U5-9415號自用小貨車，
    嗣於同日上午7時許，在宜蘭縣冬山鄉○○○路旁空地（中
    山段75地號）為警方查獲。」等情（見本院卷第15頁），然
    堅決否認涉有公訴人所指之竊盜犯行，辯稱「羅秀吉將U5-9
    415號自用小貨車及其鑰匙交給我哥哥李正義保管，我是向
    李正義借用U5-9415號自用小貨車，該車鑰匙是李正義交給
    我的，並不是我偷拿鑰匙、偷開走U5-9415號自用小貨車，
    我沒有竊盜之犯意與犯行。」等語，經查：
（一）被告於警詢時雖曾坦承竊取U5-9415號自用小貨車之犯行
      （見警卷第2、4頁），然於檢察官偵訊時已改口否認竊取
      U5-9415號自用小貨車之犯行（見偵卷第17頁），於本院
      審理時更以前揭情詞否認犯行，足見被告前後供述內容迥
      異，其於警詢中之自白是否與實情相符，確屬有疑，無從
      逕信為真，自不得據之而為不利於被告之認定。
（二）被告於檢察官偵訊時雖供稱「我與羅秀吉很好，我只是沒
      有經過羅秀吉同意，如果我跟他說我要借車，羅秀吉也會
      同意的。」云云（見偵卷第17頁），且證人羅秀吉於警詢
      時亦證稱「我並沒有將該小貨車借給李正文使用，我也不
      知道車子是何時失竊。」云云（見警卷第6至7頁），然證
      人羅秀吉已於本院審理時證述「U5-9415號自用小貨車是
      我的，李正義在我那邊工作，U5-9415號自用小貨車及其
      鑰匙都交給李正義保管。在100年1月1日之前，我就在下
      班後，將U5-9415號自用小貨車及其鑰匙都交給李正義保
      管。之前李正義他們家人常常跟我借車，會跟我講，後來
      我覺得麻煩，而且我常常不在，我就跟李正義講以後如果
      你家人要用車，不用再問我，你就自己拿鑰匙給他去使用
      。所以在100年1月1日之前，我就同意李正義私人可以決
      定將U5-9415號自用小貨車借給他的家人作私人的使用，
      因此李正文要用U5-9415號自用小貨車，只要經過李正義
      的同意就可以了，不需要事先再問過我。」等情綦詳（見
      本院卷第31至34頁），核與證人李正義於本院審理所證述
      「羅秀吉是我的老闆，U5-9415號自用小貨車是羅秀吉的
      ，羅秀吉將這部車子交給我使用，上下班時間這部車及鑰
      匙都是我在保管使用。羅秀吉同意我可以在下班時間，非
      因工作的關係而使用U5-9415號自用小貨車。羅秀吉也說
      如果有人要開車子，就找我拿鑰匙，問過我就可以了，即
      使是私事、不是公司的員工，都可以找我借車，我有權決
      定把車子借給別人。」之情節相符（見本院卷第25至30頁
      ），是依證人羅秀吉、李正義於上開證詞，已堪認定「在
      100年1月1日之前，羅秀吉已經將U5-9415號自用小貨車及
      該車鑰匙交給李正義保管，且同意李正義得基於私人用途
      而使用U5-9415號自用小貨車，亦授權李正義可以將U5-94
      15號自用小貨車出借予其家人使用（包括李正義之弟弟即
      被告李正文在內）。」等情為真實。再依證人羅秀吉於本
      院審理時所另證述「（檢察官問：警詢時，警察問你這自
      小貨車是李正文向你借取使用的？你回答說：李正文說謊
      ，你沒有將自小貨車借給李正文使用，有何意見？）我有
      這樣說沒有錯，但是警察問我說李正文有無向我借車，事
      實上李正文是沒有向我本人借車。」之情節（見本院卷第
      33頁），可知被告於100年1月1日駕駛使用U5-9415號自用
      小貨車之前，確實並未先徵求證人羅秀吉之同意，則被告
      於檢察官偵訊時所為之前揭供述、證人羅秀吉於警詢時所
      為之前揭證詞，尚與客觀事實相符。然依前所述，在100
      年1月1日之前，羅秀吉業已授權李正義可以將U5-9415號
      自用小貨車出借予其家人使用（包括李正義之弟弟即被告
      李正文在內），則本件自應審究被告於100年1月1日駕駛
      使用U5-9415號自用小貨車之前，是否已先徵得李正義之
      同意？倘若李正義已於事先同意被告得使用U5-9415號自
      用小貨車，即便被告事先並未徵求證人羅秀吉本人之同意
      ，亦不能認為被告之所為已構成竊盜。實則，證人李正義
      已於本院審理結證「李正文知道我有權將U5-9415號自用
      小貨車借給別人。100年1月1日上午6、7時，我還在睡覺
      ，李正文敲我的門，說要借車子，我同意了，就將鑰匙交
      給李正文。我的房間門是鎖住的，李正文不可能偷走我的
      鑰匙，當天他是敲門叫醒我，跟我說他要借車子，我同意
      ，才開門拿鑰匙給他。」等情綦詳（見本院卷第25、26、
      30、31頁），且證人羅秀吉於本院審理時亦結證稱「（審
      判長問：100年1月1日李正文開這輛U5-9415號自用小貨車
      之前，如果有經過李正義的同意，但是事先沒有問過你，
      你認為李正文這樣是否有偷開你的小貨車？）我認為這樣
      不是偷開我的小貨車，在檢察官那邊我也是這樣說，因為
      我已經交給李正義保管了。」等語甚明（本院卷第34頁）
      ，依此，足證被告於100年1月1日駕駛使用U5-9415號自用
      小貨車之前，確實已事先徵得有權出借之人即其胞兄李正
      義之同意，故縱然被告事先並未徵求證人羅秀吉本人之同
      意，被告之所為仍不構成竊盜罪。因此，前揭被告於偵查
      中之供述及證人羅秀吉於警詢中之證詞，均不足以據以認
      定被告有公訴人所指之竊盜犯行。
（三）至於證人羅秀吉於檢察官偵訊時雖另證稱「之前也有一次
      李正文將我的車開走，李正文並沒有告知，李正文開了一
      陣子也將車歸還回來，我有跟李正文說要開走我的車要跟
      我講，有時我要用車都不知道車子在那裡。」云云（見偵
      卷第23頁），然其於本院審理時已結證說明「（檢察官問
      ：你於偵查中稱「有時李正文之母親也會向我借車，是李
      正文開的，李正文不曾跟我借過車，這次開走他都沒有跟
      我說。之前也有一次李正文將我的車開走，李正文並沒有
      告知，李正文開了一陣子也將車歸還回來，我有跟李正文
      說要開走我的車要跟我講，有時我要用車都不知道車子在
      那裡」，有何意見？）這是以前發生的事情，後來我有跟
      李正義說，以後你們家要用車，你自己拿給他們用就好了
      ，不用來跟我說，我在檢察官偵訊時說的是之前的事情。
      」等情綦詳（見本院卷第33頁），依此，自無從依憑證人
      羅秀吉於檢察官偵訊時之前揭證詞，即謂被告事先未徵求
      證人羅秀吉本人同意而使用U5-9415號自用小貨車之行為
      ，已該當於不告而取之竊盜犯行（蓋被告係於事先徵得有
      權出借之人—李正義之同意，方使用U5-9415號自用小貨
      車。）。
（四）至於公訴人所舉之贓物領具、竊盜現場照片、查獲持有贓
      車照片、羅東分局順安派出所員警製作之查獲報告，均僅
      能證明被告於100年1月1日上午7時許，為警方查獲時，占
      有使用U5-9415號自用小貨車自之客觀事實，並不足以證
      明被告係以不告而取之竊盜方式，無合法權源而取得U5-9
      415號自用小貨車之占有使用，自均無從據之而為不利於
      被告之認定。
（五）綜上所述，公訴人所舉證據，尚不足為被告有罪之積極證
      明。此外，復查無其他積極證據證明被告確有公訴人所指
      之竊盜犯行，揆諸首揭二之說明，自應為有利於被告之認
      定。從而，本件尚不能證明被告犯罪，依法應為被告無罪
      判決之諭知。
據上論斷，應依刑事訴訟法第301條第1項，判決如主文。
本案經檢察官陳錦雯到庭執行職務
中    華    民    國    100    年    6     月    30    日
                  刑事第二庭法  官  劉家祥
以上正本證明與原本無異。
如不服本判決應於收受送達後十日內向本院提出上訴書狀，並應
敘述具體理由；其未敘述上述理由者，應於上訴期間屆滿後二十
日內向本院補提理由書(均須按他造當事人之人數附繕本)「切勿
逕送上級法院」。
                            書記官  葉書毓
中    華    民    國    100    年    6     月    30    日